【裁判字號】    98,訴,471
【裁判日期】    980731
【裁判案由】    毒品危害防制條例
【裁判全文】
臺灣苗栗地方法院刑事判決               98年度訴字第471號
公  訴  人  臺灣苗栗地方法院檢察署檢察官
被      告  甲○○
                  （現另案在臺灣臺中監獄苗栗分監執行中）
上列被告因違反毒品危害防制條例案件，經檢察官提起公訴（98
年度毒偵字第741 號），被告於本院行準備程序時就被訴事實為
有罪之陳述，經本院合議庭裁定由受命法官獨任進行簡式審判程
序審理，判決如下：
    主  文
甲○○施用第一級毒品，累犯，處有期徒刑柒月。又施用第二級
毒品，累犯，處有期徒刑肆月；扣案之玻璃頭吸食器壹個（含塑
膠軟管壹支）沒收。應執行有期徒刑玖月；扣案之玻璃頭吸食器
壹個 （含塑膠軟管壹支）沒收。
    事實及理由
一、犯罪事實：
  (一)甲○○前於民國96年間因施用毒品案件，經本院裁定送觀察
    、勒戒後，認無繼續施用毒品之傾向，於96年8 月10日執行
    完畢釋放，並由臺灣苗栗地方法院檢察署檢察官於96年8 月
    10日以96年度毒偵緝字第63號、96年度偵緝字第183 號、96
    年度毒偵字第1030號為不起訴處分確定。甲○○另於97年間
    因妨害自由案件，經本院以97年度苗簡字第509 號判決判處
    有期徒刑4月確定，並於97年9月9日易科罰金執行完畢。
  (二)詎甲○○猶不知警惕，基於施用第一級毒品之犯意，於98年
    4 月29日凌晨1 時45分為警採尿時回溯26小時內某時許，以
    將海洛因摻入香菸內點燃吸食之方式，施用第一級毒品海洛
    因1 次。另基於施用第二級毒品甲基安非他命之犯意，於98
    年4 月27日晚上10時許，在其位於苗栗縣公館鄉大坑村1 鄰
    大坑11號居處客廳，以將甲基安非他命置於玻璃頭吸食器內
    點火燒烤後再吸其煙霧之方式，施用甲基安非他命1 次。嗣
    於98年4 月29日凌晨0 時30分許，警方在甲○○位於苗栗縣
    公館鄉大坑村1 鄰大坑11號居處巡邏時，發現該住處外停放
    可疑之車輛而前往該處查訪，甲○○主動開門並同意員警進
    入屋內查看，於有偵查權限之苗栗縣警察局員警發覺前，主
    動交出玻璃頭吸食器1 個（含塑膠軟管1 支）供警查扣，並
    坦承前揭施用甲基安非他命之犯罪情節而自首犯罪，復於其
    後本案之偵查、審理程序到庭接受裁判。另經警將甲○○查
    獲後所採尿液送請檢驗，發現除呈現甲基安非他命陽性反應
    外，另有海洛因代謝物嗎啡之陽性反應，始查悉甲○○另涉
    上開施用第一級毒品犯行。
二、上開犯罪事實，有下列事證足資證明：
  (一)被告甲○○於本院準備程序及審理時之自白。
  (二)卷附之中山醫學大學附設醫院檢驗科藥物檢測中心於98年5
    月14日出具之尿液檢驗報告、苗栗縣警察局刑事警察大隊偵
    辦毒品案尿液鑑驗代碼對照表、濫用藥物尿液檢驗監管紀錄
    表各1份。
  (三)扣案之玻璃頭吸食器1個（含塑膠軟管1支）。
  (四)卷附臺灣高等法院被告前案紀錄表及臺灣苗栗地方法院檢察
    署刑案資料查註紀錄表各1份。
三、核被告甲○○所為，係犯毒品危害防制條例第10條第1 項之
    施用第一級毒品罪及同條第2 項之施用第二級毒品罪。被告
    為供施用而持有第一、二級毒品之低度行為，為施用第一、
    二級毒品之高度行為所吸收，均不另論罪。其所犯施用第一
    級毒品罪及第二級毒品罪間，犯意各別，行為互殊，罪名不
    同，應予分論併罰。又被告前有如犯罪事實欄(一)所載之刑案
    科刑及執行紀錄，甫於97年9 月9 日易科罰金執行完畢等情
    ，有卷附臺灣苗栗地方法院檢察署刑案資料查註紀錄表及臺
    灣高等法院被告前案紀錄表各1 份在卷可稽，其受有期徒刑
    之執行完畢，於5 年以內故意再犯本件有期徒刑以上之罪，
    為累犯，均應依刑法第47條第1 項之規定加重其刑。再按刑
    法第62條所謂發覺，係指有偵查犯罪職權之公務員已知悉犯
    罪事實與犯罪之人而言，而所謂知悉，固不以確知其為犯罪
    之人為必要，但必其犯罪事實，確實存在，且為該管公務員
    所確知，始屬相當。如犯罪事實並不存在而懷疑其已發生，
    或雖已發生，而為該管公務員所不知，僅係推測其已發生而
    與事實巧合，均與已發覺之情形有別，最高法院75年台上字
    第1634號判例要旨闡述至明。查本案被告甲○○係於上開查
    獲時、地，因其住處外停放可疑車輛，經員警至其住處查訪
    ，其同意員警入內查看，並主動將其所有之玻璃頭吸食器1
    個（含塑膠軟管1 支）交予員警，且供承自己前揭施用甲基
    安非他命之犯罪事實，業據被告於本院審理時陳明，且有苗
    栗縣警察局刑事案件移送書、被告警詢筆錄及本院電話紀錄
    表各1 份附卷足憑，則員警當時既僅因被告住處外停放可疑
    之車輛而前往查訪，並非有何確切根據而對被告產生施用毒
    品犯罪之合理可疑，更遑論業已確知被告上開犯罪事實，至
    多只為單純主觀上懷疑或推測，而與刑法第62條所稱之發覺
    尚屬有別，是依據上開說明，應認被告就施用第二級毒品犯
    行部分符合自首規定，爰就被告此部分犯行依刑法第62條前
    段規定減輕其刑，並先加後減之。至於被告施用第一級毒品
    海洛因之犯行，則係司法警察依據被告尿液檢驗報告結果始
    查知犯罪，並由被告於本院審理時坦承不諱，就其所犯施用
    第一級毒品罪行部分自無法適用自首減刑規定，附此敘明。
四、爰審酌被告曾因施用毒品犯行接受觀察、勒戒，仍未能自我
    克制以戒除毒癮，猶為本案之施用毒品行為，戕害自身健康
    ，並生對於社會安全與公共秩序之潛在危害，惟念其犯罪後
    坦承犯行，其所為主要係戕害自身，並未直接積極損害他人
    之利益及其生活狀況、智識程度暨衡酌檢察官之具體求刑等
    一切情狀，分別量處如主文所示之刑，並定其應執行之刑。
五、扣案之玻璃頭吸食器1 個（含塑膠軟管1 支），係被告所有
    且係供其施用毒品所用之工具，業據被告陳明在卷，爰依刑
    法第38條第1項第2款之規定宣告沒收。
六、應適用之法條：
  (一)刑事訴訟法第273 條之1 第1 項、第299 條第1 項前段、第
    310條之2 、第454 條第1 項。
  (二)毒品危害防制條例第10條第1項、第2項。
  (三)刑法第11條前段、第47條第1 項、第51條第5 款、第62條前
    段、第38條第1 項第2 款。
七、如不服本判決，應於判決送達起10日內，以書狀敘述理由，
    向本院提出上訴（須附繕本）；上訴書狀如未敘述理由，應
    於上訴期間屆滿後20日內補提理由書於本院。
八、本案經檢察官黃俊鳴到庭執行職務。
中    華    民    國    98    年    7     月    31    日
                  刑事第三庭    法  官  林佩儒
以上正本證明與原本無異。
                                書記官  陳玲君
中    華    民    國    98    年    7     月    31    日
附錄本案論罪法條全文：
毒品危害防制條例第10條
施用第一級毒品者，處6月以上5年以下有期徒刑。
施用第二級毒品者，處3年以下有期徒刑。


司法院資訊處製作；財團法人民間司法改革基金會備份。
